【裁判字號】    94,訴,3389
【裁判日期】    950124
【裁判案由】    強盜等
【裁判全文】
臺灣高雄地方法院刑事判決              94年度訴字第3389號
公  訴  人  臺灣高雄地方法院檢察署檢察官
被      告  甲○○
指定辯護人  黃如流 律師
上列被告因強盜等案件，經檢察官提起公訴（94年度偵字第2139
2 號），本院判決如下：
    主  文
甲○○竊盜，因脫免逮捕，攜帶兇器當場施以強暴，累犯，處有
期徒刑柒年拾月。
    事  實
一、甲○○前於民國91年間，因贓物案件，經本院以91年度易字
    第3607號判處有期徒刑4 月確定，又於同年間，因竊盜案件
    ，經本院以91年度易字第2702號判處有期徒刑8 月確定，另
    於92年間，因違反毒品危害防制條例案件，經本院以92年度
    簡字第3008號判處有期徒刑5 月確定，上揭贓物案件有期徒
    刑4 月之宣告刑及竊盜案件有期徒刑8 月之宣告刑，並據本
    院裁定應執行有期徒刑11月確定，併前開宣告有期徒刑5 月
    之毒品案件接續執行後，於94年1 月7 日執行完畢出所，仍
    不知悔悟，與丁○○（由本院另行審結）共同基於意圖為自
    己不法所有之犯意聯絡，由甲○○騎乘車牌號碼OMU-138 號
    重型機車搭載丁○○尋找竊取目標，於94年9 月18日1 時30
    分許，見丙○○所有停放在高雄縣岡山鎮○○路101 巷附近
    之車牌號碼2W-6021 號自小客車車內無人，因認有機可趁，
    先由丁○○持路旁之石塊砸毀上開自小客車車窗（毀損部分
    未據告訴），再由甲○○打開上鎖之車門進入該車後座內，
    徒手竊取汽車音響1 部、MP3 隨身音響1 個、音樂CD片21片
    、女用黑色皮包1 個，丁○○則在一旁之機車上把風，甲○○將竊得之物置放於丁○○騎乘之機車腳踏板上及車籃內之
    際，恰為丙○○、乙○○發現並前來察看，甲○○見事跡敗
    露欲自車內離去之際，為乙○○抓住，惟甲○○旋即掙脫，
    乙○○乃自後追逐至離案發地點50公尺處逮獲甲○○後，2
    人發生拉扯，詎甲○○為脫免逮捕，竟隨手拾起停放路邊機
    車之機車大鎖，朝乙○○頭部施以敲擊之強暴行為，致乙○○受有額頭部位3 處撕裂傷（各約1 至2 公分長）之傷害。
    而丁○○因跨坐於機車上不及逃逸，遭丙○○制服。嗣經警
    據報趕至現場而查獲。
二、案經高雄縣政府警察局岡山分局報請臺灣高雄地方法院檢察
    署檢察官偵查起訴。
    理  由
壹、程序方面
一、證人丙○○及共犯丁○○於警詢中之證述有證據能力：
    被告以外之人於審判外之陳述，雖不符前4 條（指刑事訴訟
    法第159 條之1 至第159 條之4）之 規定，而經當事人於審
    判程序同意作為證據，法院審酌該言詞陳述或書面陳述作成
    時之情況，認為適當者，亦得為證據；當事人、代理人或辯
    護人於法院調查證據時，知有第159 條第1 項不得為證據之
    情形，而未於言詞辯論終結前聲明異議者，視為有前項之同
    意，刑事訴訟法第159 條之5 定有明文。本案檢察官及被告
    、辯護人對於證人丙○○及共犯丁○○於警詢之陳述，於言
    詞辯論終結前，均未聲明異議，依法自應視為當事人均同意
    上開證人於審判外之陳述得作為證據，本院審酌上開證人於
    警詢時所為陳述作成時之狀況，認為適當，依刑事訴訟法第
    159 條之5 第1 項之規定，為傳聞法則之例外，應有證據能
    力。
二、證人乙○○、丙○○、證人即共犯丁○○於偵查中之證述有
    證據能力：按被告以外之人於偵查中向檢察官所為陳述，除
    顯有不可信之情況者外，得為證據，同法第159 條之1 第2
    項定有明文。偵查中對被告以外之人所為之偵查筆錄，或被
    告以外之人向檢察官所提之書面陳述，性質上均屬傳聞證據
    。惟現階段刑事訴訟法規定檢察官代表國家偵查犯罪、實施
    公訴，依法其有訊問被告、證人及鑑定人之權，證人、鑑定
    人且須具結，而實務運作時，檢察官偵查中向被告以外之人
    所取得之陳述，原則上均能遵守法律規定，不致違法取供，
    其可信度極高。本件證人乙○○、丙○○、證人即共犯丁○○固於檢察官偵查中所為之證述，其未曾提及檢察官在偵查
    時有不法取供之情形，亦無顯不可信之情況，依上說明，其
    於偵查中之證言自均具有證據能力。
貳、實體方面
一、訊據被告甲○○固坦承有與丁○○共同竊取乙○○上開自小
    客車內之物品等情，惟矢口否認其有為脫免逮捕，而當場以
    機車大鎖對乙○○施以強暴，致乙○○受有額頭部位3 處撕
    裂傷（各約1 至2 公分長）等傷害之犯行，辯稱：當時我想
    要逃逸，乙○○一路追打我，之後乙○○掐住我脖子，我叫
    他不要掐住我，但是乙○○還是不放手，之後我掙脫時，因
    為路旁有機車，乙○○可能是跌倒撞到路旁之機車受傷，我
    沒有持機車大鎖打他云云。辯護人則以：(1)被告如持大鎖攻
    擊告訴人，告訴人至少會以手阻擋，然而告訴人並無何手部
    傷勢，反而是現場有機車多輛，是被告與告訴人互相扭打而
    告訴人頭部碰撞到機車造成傷害較為可採。(2)如果被告持機
    車大鎖攻擊被害人，為何警員到現場時被害人沒有立即告知
    警方？何況警方並未查獲系爭大鎖。(3)被告與告訴人互相扭
    打是因為被告訴人掐住脖子因而防衛，並非是為脫免逮捕、
    防護贓物而對告訴人施以強暴等語，資為被告辯護。
二、經查：
  (一)被告與丁○○共同竊取停放在高雄縣岡山鎮○○路101 巷前
    之車號2w-6021 號自小客車內音響1 台、MP3 隨身聽1 個、
    女用黑色皮包1 個、音樂CD片21片等物得手之事實，業據被
    告坦承不諱，核與證人乙○○於本院審理時、證人丙○○於
    警詢中，及共犯丁○○迭於警詢、偵查時證述之情節相符，
    並有扣押筆錄、扣押物品目錄表、贓物認領申請單、照片10
    張在卷可證，足認被告出於任意性之自白與事實相符，應堪
    採為認定被告有罪之證據。
  (二)被告於上揭時、地徒手竊取乙○○上開自小客車內所有之音
    響1 台、MP3 隨身聽1 個、女用黑色皮包1 個、音樂CD片21
    片得手後，當場為脫免逮捕，持置於現場機車腳踏板上之機
    車大鎖朝告訴人額頭部位揮擊，致告訴人額部受有傷害一情
    ，業據證人乙○○於偵查中證稱：我追到甲○○後，先發生
    扭打，因為該處一旁有停放機車，甲○○就隨手拿起機車的
    大鎖往我的頭上敲等語（見94年9 月29日偵訊筆錄），及於
    本院審理時證稱：94年9 月18日上午1 時許，在高雄縣岡山
    鎮○○路101 巷附近發現被告甲○○偷我的車子上東西，當
    時被告將竊得物品放在機車腳踏板上，準備要離開時就被我
    跟丙○○發現，發現後就要抓他們，被告就跑，我就一直追
    ，他在我視線範圍內，後來有被我追到，大約追了50公尺左
    右，後來發生扭打，他好像看到旁邊有機車大鎖，我抓住他
    ，他開始要逃脫，就以機車大鎖敲我的額頭，打了好幾下，
    我也不知道幾下，我有縫了1 、20針。機車鎖是被告從機車
    上隨手拿起來，他所用的機車大鎖應該是在該部機車的腳踏
    板，機車大鎖是半橢圓形的等語綦詳（見本院95年1 月10日
    審理筆錄），核與被告與警詢時供稱：於94年9 月18日1時
    20分許，丁○○看見1 部黑色自小客車，我從後座侵入竊取
    該車車內之物品放在丁○○騎乘之機車腳踏板上，我發現有
    人朝我方向走過來，我怕被人發現而快速從車內離開時被車
    主發現，車主抓住我，雙方拉扯被我掙脫，車主追我約50公
    尺處我被抓到勒住我脖子無法呼吸，且我因害怕，所以我才
    隨地持機車大鎖朝車主頭部攻擊等語相符，而告訴人遭被告
    持機車大鎖朝其攻擊後，受有額部3 處撕裂傷（各約1 至2
    公分長）等傷害，有高雄縣立岡山醫院94年9 月18日醫字第
    13366 號診斷證明書1 份附卷可稽，及告訴人於本院審理時
    當庭繪製之機車大鎖圖案1 紙存卷可佐，參以案發當時雖時
    值凌晨1 時許，然現場有路燈，雙方又在僅1 至2 步內之距
    離扭打，且告訴人雙眼視力良好，分別為1 點5 、1 點0 ，
    業據告訴人於本院審理時陳明在卷，堪認告訴人應無誤認之
    情。是告訴人發現被告甲○○之竊盜犯行後，為逮捕被告，
    乃追躡被告於追獲後，被告為脫免遭告訴人逮捕送警，乃持
    機車大鎖打傷告訴人無訛。
  (三)審酌被告於警詢時對其持機車大鎖攻擊告訴人之自白，並非
    出於強暴、脅迫、利誘、詐欺、疲勞訊問、違法羈押或其他
    不當方法，且告訴人於偵查及本院審理中證述被告持機車大
    鎖施暴之情，並無二致，告訴人與被告甲○○素無怨隙，當
    無故為虛偽證述而甘冒偽證刑責之虞。復參諸告訴人身形高
    大，身高180 公分，體重約75公斤，而被告身高僅165 公分
    ，體重僅65公斤，分別為告訴人及被告甲○○陳明在卷，以
    被告之體型與告訴人扭打，難憑徒手掙脫，復參以卷內之診
    斷證明書，告訴人所受之傷勢均集中在頭部，且為1 至2 公
    分之撕裂傷，如為被告徒手毆打，應僅止於紅腫、瘀青之程
    度而非撕裂傷，並佐以告訴人繪製之機車大鎖，為鐵器材質
    ，質地鈍重，可知被告額頭之撕裂傷，應係被告甲○○在與
    告訴人扭打時，持機車大鎖攻擊被告頭部所造成。況告訴人
    於歷次警詢、偵查及本院審理時，均未陳稱其曾與被告扭打
    時跌倒撞到一旁機車，是被告甲○○否認有持機車大鎖對告
    訴人為施暴行為云云，不足採信。
  (四)被告甲○○雖辯稱其與告訴人扭打是因為告訴人掐住被告之
    脖子，因而出於自衛，而非基於脫免逮捕云云，惟告訴人在
    後追躡被告甲○○至距汽車停放地點50公尺處時，先與被告
    甲○○扭打，其後因頭部遭被告以機車大鎖毆擊，才掐住被
    告甲○○脖子一節，此據告訴人於本院審理時證稱：追逐50
    公尺被告停下來時，那時候沒有抓他的脖子，就開始在扭打
    。我先抓他的手，他另外一隻手拿大鎖打我。因為當時我頭
    部留很多血，怕他又跑掉，我用手掐住他的脖子，用手肘壓
    制他在地上等警察來等語（見本院95年1 月10日審理筆錄）
    。被告甲○○既為告訴人發覺竊盜犯行後便逃逸，至告訴人
    抓住被告時猶與告訴人扭打，顯見被告確有於竊盜既遂後為
    脫免遭告訴人逮捕而當場對告訴人扭打施以強暴一情屬實，
    被告辯稱其係因被掐住脖子才與告訴人扭打云云，為卸責之
    詞，不足採信。至於上開機車大鎖雖未扣案，惟告訴人在警
    局製作筆錄時才將其受傷係遭被告持機車大鎖毆擊一情告知
    警方，因而未當場將機車大鎖扣案，惟尚不能以上開機車大
    鎖並未扣案，遽為推翻被告上開犯行。
  (五)又所謂兇器，其種類並無限制，凡客觀上對人之生命、身體
    、安全構成威脅，具有危險性之兇器均屬之，且只需行為時
    攜此種具有危險性之兇器為已足，並不以攜帶之初有行兇之
    意圖為必要。經查，被告隨手拾得之機車大鎖之外型、材質
    為一般機車鐵製大鎖，業據告訴人陳明在卷，並有告訴人所
    繪製之圖案1 紙在卷可稽，前已敘明，是被告持上揭機車大
    鎖，客觀上足以危害人之生命身體，依社會通常觀念可供兇
    器使用之物至明。
  (六)綜上所述，被告所辯無非避重就輕之詞，難以採信。本件事
    證明確，被告犯行堪以認定，應予依法論科。
三、按刑法第329 條之以強盜論，即以強盜罪相當條文處罰之意
    ，並非專以第328 條第1 項之強盜論，故第330 條所謂犯強
    盜罪，不僅指自始犯強盜罪者而言，即依第329 條以強盜論
    者，亦包括之，如此項準強盜有第321 條第1 項各款情形之
    一，自應依第330 條論處（最高法院25年上字第6626號判例
    參照），再所稱犯準強盜而有刑法第321 條第1 項第3 款之
    情形，不論行為人於竊盜之初即持有兇器，或於施強暴脅迫
    行為時始臨時起意持有兇器，二者對人之生命、身體、安全
    構成威脅並無二致，均應依刑法第330 條論處，始符合該條
    加重處罰之立法本旨。被告於竊得告訴人自小客車車內物品
    後，因被告訴人發現急追，為脫免逮捕，乃持客觀上足以對
    人之生命、身體、安全構成威脅，具有危險性之機車大鎖1
    支，揮擊告訴人之頭部，核被告所為，係犯刑法第329 條之
    準強盜罪，而有刑法第321 條第1 項第3 款之適用，應依刑
    法第330 條第1 項之加重強盜罪論處。檢察官於論告時已論
    及被告為脫免逮捕持機車大鎖施強暴行為，係犯刑法第330
    條第1 項加重強盜罪，是本院無庸變更起訴法條。被告前於
    91年間，因贓物案件，經本院以91年度易字第3607號判處有
    期徒刑4 月確定，又於同年間，因竊盜案件，經本院以91年
    度易字第2702號判處有期徒刑8 月確定，另於92年間，因違
    反毒品危害防制條例案件，經本院以92年度簡字第3008 號
    判處有期徒刑5 月確定，上揭贓物案件有期徒刑4 月之宣告
    刑及竊盜案件有期徒刑8 月之宣告刑，並據本院裁定應執行
    有期徒刑11月確定，併前開宣告有期徒刑5 月之毒品案件接
    續執行後，於94年1 月7 日執行完畢出所，此有臺灣高等法
    院被告前案紀錄表1 份附卷可憑，其前受有期徒刑之執行完
    畢後，5 年內再犯本件有期徒刑以上之罪，為累犯，應依刑
    法第47條之規定，加重其刑。爰審酌被告年輕體健，竟不思
    以正常工作賺取金錢，而屢犯竊盜之罪，並於上開竊盜犯行
    為人發覺之際，為脫免逮捕而以兇器傷害他人，危害被害人
    財產、身體、及社會治安甚鉅，且犯後否認準強盜犯行，毫
    無悔意，態度非佳等一切情狀，量處如主文所示之刑，以示
    懲儆。至未扣案之機車大鎖1 支，為被告自一旁機車踏板上
    拾得，並非被告所有之物，已據被告及告訴人供明在卷，爰
    不予宣告沒收，附此敘明。
四、同案被告丁○○由本院另行審結。
據上論斷，應依刑事訴訟法第299 條第1 項前段，刑法第329 條
、第330條第1項、第47條，判決如主文。
本案經檢察官高嘉惠到庭執行職務。
中    華    民    國    95    年    1     月    24    日
                  鳳山刑事第1 庭審判長法  官  陳志銘
                                      法  官  林永村
                                      法  官  林芳華
以上正本證明與原本無異。
如不服本判決，應於判決送達後10日內，向本院提出上訴狀。
中    華    民    國    95    年    1     月    26    日
                                      書記官  賴佳慧
附錄本案論罪科刑法條
刑法第329條
竊盜或搶奪，因防護贓物、脫免逮捕或湮滅罪證，而當場施以強
暴脅迫者，以強盜論。
刑法第330條
犯強盜罪而有第 321 條第 1 項各款情形之一者，處 7 年以上有
期徒刑。
前項之未遂犯罰之。


司法院資訊處製作；財團法人民間司法改革基金會備份。
